【裁判字號】    97,執消債更,63
【裁判日期】    980423
【裁判案由】    更生事件
【裁判全文】
臺灣屏東地方法院民事裁定          97年度執消債更字第63號
聲  請  人
即債務人    丙○○
相  對  人
即債權人    國泰世華商業銀行股份有限公司
法定代理人  汪國華
代  理  人  杜勤淑
相  對  人
即債權人    臺灣新光商業銀行股份有限公司
法定代理人  甲○○
相  對  人
即債權人    香港商香港上海匯豐銀行股份有限公司
法定代理人  顧銳賢
相  對  人
即債權人    台新國際商業銀行股份有限公司
法定代理人  丁○○
相  對  人
即債權人    友邦國際信用卡股份有限公司
法定代理人  戊○○
相  對  人
即債權人    日盛國際商業銀行股份有限公司
法定代理人  乙○○
相  對  人
即債權人    中國信託商業銀行股份有限公司
法定代理人  己○○
上列當事人聲請消費者債務清理事件，本院裁定如下：
    主  文
債務人所提如附件所示之更生方案應予認可。
債務人在未依更生條件全部履行完畢前，其生活程度應為如後之
限制：（一）除係維持生計所必要者外，不得購買單價1 萬元以
上之動產，並不得有奢靡浪費之消費活動。（二）禁止為賭博、
投機行為、搭乘高鐵、飛行器、出國旅遊或遊學及四星級以上飯
店之住宿或美容醫療等行為，非緊急必要，不得搭乘計程車。（
三）不得買賣不動產，且不得為金錢借貸或投資金融商品（如股
票、基金等）。
    理  由
一、按債務人有薪資、執行業務所得或其他固定收入，法院認更
    生方案之條件公允者，得不經債權人會議可決，逕依債務人
    之聲請或依職權以裁定認可更生方案；法院為認可之裁定時
    ，因更生方案履行之必要，對於債務人在未依更生條件全部
    履行完畢前之生活程度，得為相當之限制，消費者債務清理
    條例第64條第1項、第62條第2項分別定有明文。
二、經查：本件債務人聲請更生，前經本院裁定開始更生程序在
    案，有上開裁定一份在卷可參，又債務人任職於里嶺水電材
    料行，有固定之薪資收入，平均每月收入約新台幣（下同）
    17,280元等情，業據其提出財產及收入狀況說明書、財政部
    臺灣省南區國稅局95、96年度綜合所得稅各類所得資料清單
    、員工薪資證明在卷足憑。再觀諸債務人所提如附件所示之
    更生方案，其條件：分6 年清償，每月給付6,000 元，清償
    總額計432,000 元，清償成數為無擔保及無優先債權總額之
    62.43%。本院參酌債務人無自用住宅需向他人租屋居住，罹
    患口腔良性腫瘤，於96年12月6 日接受口腔腫瘤切除手術，
    術後仍須門診追蹤檢查及治療，而其名下雖有坐落屏東縣里
    港鄉○○段160 之16地號、160 之15地號（持分4 分之1）
    土地二筆及車牌號碼E3-8452 號自用小貨車乙輛（財產及狀
    況報告書另載之車號6293-PY 號自用小客車，1993年出廠，
    因車況老舊無法修復，已於98年2 月6 日報廢），惟上開土
    地依公告現值計算分別為270,000 元、270,00元，面積小且
    位處鄉下地點，交易不易，其價值明顯低於無擔保及無優先
    權債權人依本更生方案得受償之總額；而上開汽車係1998年
    份出廠，車齡已11年，殘值亦所剩無幾，有財政部臺灣省南
    區國稅局財產歸屬資料清單、債務人財產及收入狀況報告書
    、土地登記簿謄本、房屋租賃契約書、行車執照、行政院環
    境保護署廢機動車輛回收管制聯單各一份在卷足憑。揆之債
    務人平均每月收入17,280元，扣除每月還款金額6,000 元，
    即所預留之每月生活必要費用為11,280元，考量債務人因無
    自用住宅須向他人租屋及因口腔腫瘤術後仍須門診追蹤檢查
    與治療均須額外之支出，並參酌其住居之台灣省屏東縣依內
    政部社會司公佈之98年度每人每月最低生活費9,829 元之標
    準，其所預留之生活費僅係維持基本生活所需，應屬合理，
    其更生方案核屬公允、適當、可行，且債務人並無同條例第
    64條第2 項所定不得認可之消極事由存在，故不經債權人會
    議可決，予以認可該更生方案。
三、債權人陳述意見則以：（一）還款成數過低，有損公司及股
    東大眾權益，且依據內政部頒布之98年度臺灣省之最低生活
    費為9,829 元，該數據係依據社會救助法第4 條之最低生活
    費標準，應以主管機關所公布當地區最近一年平均每人消費
    支出60% 計算方屬合理，故債務人每月生活支出應再縮減，
    提高每月還款金額。（二）債務人於民國94年5 月17日向友
    邦國際信用卡股份有限公司申請信用卡代償他行欠款後，又
    新增多家債務，顯有過度擴張信用及浪費之情事。（三）債
    務人名下尚有土地二筆及汽車二輛，應予變賣還款，方符公
    平原則。（四）債務人為48年次，正值壯年，計算至勞動基
    準法所定勞工強制退休年齡65歲，其勞動期間至少還有15年
    ，故應可提高還款年限至八年等語。惟查：
  （一）揆之消費者債務清理條例之目的，除保障債權人集團性
        滿足之最大化及公平化外，並為賦與債務人重建復甦其
        經濟生活之機會。故消費者債務清理程序制度之構築首
        需強調生活再建及破綻預防，提高債務人工作意願並改
        善其生活習慣，使能重新出發，從而保障其生存權，並
        促進其義務遂行能力，儘可能永續性回復信用。是若還
        款額度逾越其所能負擔之極限過大，債務人勢必無法清
        償，終至喪失其還債之意願，則債權人反之能實際受償
        的金額勢必大幅降低，因而蒙受實際不利益。本件債務
        人，每月收入用以攤還各債權人後所預留之生活必要支
        出僅係維持其基本生活之需求等情已如前述，故考量其
        還款能力及所提更生條件尚屬允當、可行。
  （二）債權銀行在核貸給債務人金錢去代為清償其他銀行債務
        時，應已評估債務人之財務及信用狀況與所冒風險，債
        務人持續貸款或擴張其他銀行債務，其財務觀念容有不
        當，然消費者債務清理條例所賦與債務人更生之目的，
        係在重建其經濟生活，保障其生存權，是債務人既已依
        上開條例開始更生，衡量其還款能力，並受償額度已高
        於債務人聲請更生前二年間，可處分所得扣除自己及依
        法應受其扶養者所必要生活費用等情，應已兼顧債權人
        獲償之權利。
  （三）依據消費者債務清理條例第64條第二項之規定，有下列
        情形之一者，法院不得為前項之認可：其中第三款，無
        擔保及無優先權債權受償總額，顯低於法院裁定開始更
        生程序時，依清算程序所得受償之總額。其立法目的係
        以債務人將來有繼續性及反覆性收入之望為前提，鼓勵
        債務人利用更生程序，避免清算程序，無非在於更生程
        序對於債權人可獲得較高之清償額度，亦給債務人期待
        依更生受償後，有重新出發之機會。本件債務人名下雖
        有坐落屏東縣里港鄉○○段160 之16地號、160 之15地
        號（持分4 分之1） 土地二筆及車牌號碼E3-8452 號自
        用小貨車乙輛（財產及狀況報告書另載之車號6293-PY
        號自用小客車，1993年出廠，因車況老舊無法修復，已
        於98 年2月6 日報廢），惟上開土地依公告現值計算分
        別為270,000 元、270,00元，面積小且位處鄉下地點，
        交易不易；而上開汽車係1998年份出廠，車齡已11年，
        殘值亦所剩無幾，考量無擔保及無優先權債權受償總額
        為合計為432,000 元，明顯高於依清算程序所得受償之
        總額，且已占上開債權總額62.43%，堪認為公允。
  （四）按消費者債務清理條例第53條第2 項第3 款既已明定更
        生條件最終清償期自認可更生方案裁定確定之翌日起不
        得逾六年，但有特別情事者，得延長為八年。此項規定
        係為避免程序之長期化對債權人及債務人雙方造成過大
        之負擔，及考慮債務人清償能力負荷量所作之限制，是
        若無特別情事，自不許任意延長，本件考量債務人已50
        歲、身體狀況不佳、清償成數已62.43%等情，不宜延長
        清償年限至八年。
四、綜上所述，債務人有固定收入，其更生方案之條件公允，且
    無不得認可之消極事由，揆諸消費者債務清理條例之立法目
    的，保障債權人公平受償，謀求消費者經濟生活之更生機會
    及社會經濟健全發展，故不經債權人會議可決，予以認可該
    更生方案。另為促使債務人履行更生方案，並教育其合理消
    費觀念，並依上開規定，就債務人在未依更生條件全部履行
    完畢前之生活程度，其生活程度應為相當之限制。
五、爰依消費者債務清理條例第64條第1 項裁定如主文。
中    華    民    國    98    年    4     月    23    日
                民事執行處  司法事務官  蘇聰藝
上為正本係照原本作成
如不服本裁定，應於裁定正本送達後10日內，以書狀向本院司法
事務官提出異議。
                            書  記  官  張文俊
中    華    民    國    98    年    4     月    23    日

司法院資訊處製作；財團法人民間司法改革基金會備份。
